臺灣臺南地方法院刑事判決　　　　　　 94年度簡上字第150號
上　訴　人　臺灣臺南地方法院檢察署檢察官
被　　　告　丁○○
上列上訴人因恐嚇取財案件，不服本院九十四年度簡字第五一六
號，中華民國九十四年三月三十一日第一審簡易判決（原聲請簡
易判決處刑案號：九十四年度偵緝字第二０八號），提起上訴及
函請併案審理（九十四年度偵字第四０四九號），被告就犯罪事
實為有罪之陳述，本院管轄之第二審合議庭裁定進行簡式審判程
序，判決如下：
    主  文
原判決撤銷。
丁○○連續幫助共同意圖為自己不法之所有，以恐嚇使人將本人
之物交付，處有期徒刑肆月，如易科罰金，以參佰元折算壹日。
    事  實
一、丁○○於民國九十三年八月間某日，自報紙廣告得知有人欲
    收購金融機構帳戶，即撥打電話與姓名年籍不詳之成年男子
    聯絡，其能預見任意將所有之金融機構帳戶出售與他人，足
    供他人用為恐嚇取財等犯罪後收受被害人匯款，以遂掩飾或
    隱匿犯罪所得財物目的之工具，竟以前開結果之發生亦不違
    其本意下，為貪圖不法利益，竟基於幫助他人遂行恐嚇取財
    之不確定概括故意，於九十三年八月底至九月初某日，在臺
    南縣仁德交流道附近，以新臺幣（下同）二千元之代價，將
    其所有中國農民銀行仁德分行帳號00000000000
    號帳戶之存摺、提款卡及密碼出售與該姓名年籍不詳之成年
    男子。嗣該姓名年籍不詳之成年男子與其所屬恐嚇取財集團
    ，即共同基於意圖為自己不法所有之犯意聯絡，於九十三年
    十月八日晚上八時五十分許，以電話與丙○○聯絡，揚言丙○○之子遭其綁架，而要求丙○○以匯款之方式贖回，致丙○○心生畏佈，而於同日晚上九時十二分許，依指示至提款
    機操作，遂將五萬元匯款至丁○○上開帳戶內，迨丙○○之
    子返家後，丙○○始報警處理而查知上情；丁○○又於九十
    三年九月間某日，自報紙廣告得知有人欲收購金融機構帳戶
    ，即撥打電話與姓名年籍不詳之成年男子聯絡，並再於九十
    三年九月底某日，在臺南市○○路小北百貨，將其所有之中
    華郵政股份有限公司德高厝郵局七００─00000000
    000000號帳戶，以二千元之代價，出售與該真實姓名
    年籍不詳之成年男子。嗣該姓名年籍不詳之成年男子與其所
    屬恐嚇取財集團，即共同基於意圖為自己不法所有之犯意聯
    絡，於九十三年十月九日下午一時許，以電話與甲○○聯絡
    ，向甲○○揚言其夫向地下錢莊借錢需款贖身等語，致甲○○心生畏怖，而於同日下午一時五十一分許，依指示至花蓮
    縣壽豐鄉「豐田郵局」，將五萬元匯款至丁○○上開郵局帳
    戶內，迨甲○○以行動與其夫聯繫後，始知受騙。
二、案經臺南縣警察局歸仁分局報告臺灣臺南地方法院檢察署檢
    察官偵查後聲請簡易判決處刑及臺南市警察局報告臺灣臺南
    地方法院檢察署檢察官函請併案審理。
    理  由
一、上揭犯罪事實，業據被告丁○○供承不諱，且被害人丙○○
    、甲○○遭姓名年籍不詳之人以電話恐嚇取財等情，業據其
    二人供述在卷（詳臺南市警察局歸仁分局歸警刑字第０九三
    ００二二八六０號刑案偵查卷第五頁、第六頁；臺南市警察
    局南市警刑偵字第二七八號刑案偵查卷第一頁、第二頁）。
    此外，並有被害人丙○○所提供之國泰世華銀行客戶交易明
    細表一紙、中國農民銀行仁德分行九十三年十月二十五日（
    九十三）農仁（營）字第０二八八號函暨檢送之存戶交易明
    細表各一份、中華郵政股份有限公司臺南郵局九十三年十一
    月八日南營密字第０九三五０００一─七九九號函暨檢送之
    郵政存簿儲金簿立帳申請書、查詢最近交易詳情一份及中華
    郵政公司自動櫃員機儲戶交易明細表一紙存卷（詳臺南市警
    察局歸仁分局歸警刑字第０九三００二二八六０號刑案偵查
    卷第八頁至第十頁；臺南市警察局南市警刑偵字第二七八號
    刑案偵查卷第五頁至第九頁）。又按一般人皆可以自己名義
    在任何銀行或金融機關設立帳戶，作為提、存款項之用，倘
    非涉及不法情事，自無向不特定人購買之理，況被告對於購
    買者年籍資料及所營事業均無所知，即逕行出售其金融帳戶
    與該人，顯與常情相悖。再者，現今社會無論係平面或電子
    媒體，均經常報導刮刮樂、樂透、退稅、簡訊、揚稱擄人勒
    贖等詐欺或恐嚇取財集團，常以收購人頭帳戶作為詐欺或恐
    嚇取財犯罪工具之事實，衡諸常情，被告顯有容認向其收購
    金融帳戶之姓名年籍不詳之成年男子等組成之恐嚇取財集團
    ，利用其帳戶作為恐嚇取財犯罪之用，而不違背其本意之不
    確定故意。綜上所查，被告自白核與事實相符，本件事證明
    確，被告犯行洵堪認定。
二、查向被告丁○○購買上開金融帳戶之姓名年籍不詳之成年男
    子所組成之恐嚇取財集團，揚稱擄人勒贖等情，而向被害人
    丙○○、甲○○恐嚇取財得手，所為係犯刑法第三百四十六
    條第一項之恐嚇取財罪。上開姓名年籍不詳之成年男子各別
    組成之恐嚇取財集團成員間，就上開恐嚇取財犯行，各有犯
    意聯絡及行為分擔，均為共同正犯。被告基於幫助之犯意，
    而為構成要件以外之行為，應論以刑法第三百四十六條第一
    項恐嚇取財罪之幫助犯，並依刑法第三十條第二項規定減輕
    其刑。被告先後二次幫助恐嚇取財犯行，時間緊接，所犯係
    構成要件相同之罪名，顯係出於概括犯意反覆為之，為連續
    犯，應依刑法第五十六條規定，以一罪論，並依法加重其刑
    ，且本件被告所犯上開連續幫助恐嚇取財之犯行，刑有加重
    及減輕之事由，應併依刑法第七十一條第一項之規定，先加
    後減其刑。另檢察官就犯罪事實一部起訴者，其效力及於全
    部，刑事訴訟法第二百六十七條定有明文，本件公訴人起訴
    事實雖未敘及被告於九十三年九月底某日，在臺南市○○路
    小北百貨，將其所有之中華郵政股份有限公司德高厝郵局七
    ００─00000000000000號帳戶，以二千元之
    代價，出售與真實姓名年籍不詳之成年男子，嗣該姓名年籍
    不詳之成年男子與其所屬恐嚇取財集團，向被害人甲○○恐
    嚇取財得款五萬元之幫助恐嚇取財犯行，然該部分事實與公
    訴人起訴之犯罪事實既有連續犯之裁判上一罪關係，應為起
    訴效力所及，復經檢察官移請併案審理（九十四年度偵字第
    四０四九號），基於審判不可分原則，本院自應併予審理，
    附此敘明。
三、原審以被告丁○○幫助恐嚇取財罪證明確，因予論罪科刑，
    固非無見。惟查：被告於九十三年九月底某日，在臺南市○○路小北百貨，將其所有之中華郵政股份有限公司德高厝郵
    局七００─00000000000000號帳戶，以二千
    元之代價，出售與真實姓名年籍不詳之成年男子，嗣該姓名
    年籍不詳之成年男子與其所屬恐嚇取財集團，向被害人甲○○恐嚇取財得款五萬元之幫助恐嚇取財犯行，與前開經起訴
    判決有罪部分，具有連續犯裁判上一罪之關係，原審未及審
    酌，尚有未合。檢察官上訴意旨以原審未及審酌被告尚涉犯
    上揭幫助恐嚇犯行，而指摘原判決不當，為有理由，應由本
    院予以撤銷改判。爰審酌被告之品性、智識程度、生活狀況
    、犯罪手段、因貪圖小利而觸法，然所為幫助犯行助長不法
    恐嚇取財犯罪之氣焰，為害忠厚之社會大眾及金融經濟，並
    增加查緝詐欺犯罪之困難，對於社會治安所生損害非輕，且
    迄未與被害人丙○○、甲○○達成和解賠償損害，幫助恐嚇
    取財所得與販賣金融帳戶所得之金額非鉅，以及犯罪後坦承
    犯行等一切情狀，量處如主文所示之刑，並諭知易科罰金之
    折算標準，以示懲儆。公訴蒞庭檢察官雖請求量處被告有期
    徒刑五月，惟本院審酌上情後，認以量處被告有期徒刑四月
    ，始與其罪責相當，附此敘明。
據上論斷，應依刑事訴訟法第四百五十五條之一第一項、第三項
、第三百六十九條第一項前段、第三百六十四條、第二百七十三
條一之第一項、第二百九十九條第一項前段，刑法第五十六條、
第二十八條、第三百四十六條第一項、第三十條第二項、第四十
一條第一項前段，罰金罰鍰提高標準條例第一條前段、第二條，
判決如主文。
本案經檢察官乙○○到庭執行職務。
中　　華　　民　　國　　94　　年　　7 　　月　　15　　日
　　　　　　　　　　　　　　　刑事第十一庭
　　　　　　　　　　　　　　　　　審判長法官  鄧希賢
                                        法官  楊佳祥
                                        法官  陳金虎
以上正本證明與原本無異。
本件不得上訴。
　　　　　　　　　　　　　　　　  書  記  官  楊建新
中　　華　　民　　國　　94　　年　　7 　　月　　20　　日
附錄本判決論罪法條全文
刑法第三百四十六條第一項：
意圖為自己或第三人不法之所有，以恐嚇使人將本人或第三人之
物交付者，處六月以上五年以下有期徒刑，得併科一千元以下罰
金。
